【裁判字號】    95,抗,952
【裁判日期】    950922
【裁判案由】    假處分
【裁判全文】
臺灣高等法院民事裁定                   95年度抗字第952號
再  抗告人  永柏企業股份有限公司
法定代理人  甲○○
代  理  人  郭錦茂律師
上列再抗告人因與相對人秀岡開發事業股份有限公司間假處分事
件，對於中華民國95年8月29日本院所為裁定，提起再抗告，茲
裁定如下：
    主      文
再抗告駁回。
再抗告費用由再抗告人負擔。
    理      由
一、對於抗告法院之裁定再為抗告，僅得以其適用法規顯有錯誤
    為理由，並經原法院之許可者為限。前項許可，以原裁定所
    涉及之法律見解具有原則上之重要性者為限。民事訴訟法第
    486條第4、5項定有明文。足見對於抗告法院以抗告有理由
    而廢棄或變更原裁定之裁定，或以無理由而駁回其抗告之裁
    定再為抗告，僅得以其適用法規顯有錯誤為理由，並經原法
    院之許可者為限，且「前項許可以原裁定所涉及之法律見解
    具有原則上之重要性者為限。」其立法理由載明：「為維持
    第三審為法律審之特性，並兼顧保障當事人權利及合理分配
    司法資源之要求，對於抗告法院以抗告有理由而廢棄或變更
    原裁定之裁定，或以抗告無理由而駁回其抗告之裁定再為抗
    告，僅得以其適用法規顯有錯誤為理由，並經原法院之許可
    者為限，始得再為抗告」所謂適用法規顯有錯誤，應以判決
    違背法規或現存判例解釋者為限，若在學說上諸說併存尚無
    法規判解可據者，不得指為用法錯誤 (最高法院57年度台上
    字第1091號判例參照)；而所謂法律見解具有原則上之重要
    性者，係指所涉及之法律問題意義重大而有加以闡釋之必要
    者而言。故提起再抗告，除須以原裁定適用法規顯有錯誤為
    其理由外，尚須以原裁定所涉及之法律問題意義重大而有加
    以闡釋必要，並經原法院之許可，始得謂其再抗告之提起為
    合法。而原法院對於再為抗告，認為不應許可者，依民事訴
    訟法第486條第6項準用同法第436條之3第3項之結果，應以
    裁定駁回其再抗告。
二、本件再抗告意旨雖略以：第三人甲○○或再抗告人與遠雄建
    設事業股份有限公司（以下稱遠雄公司）彼此不識，並無通
    謀虛偽設定地上權予再抗告人。相對人乃為阻撓第三人甲○
    ○開發其所有土地，而聲請本件假處分，有違民法第148條
    之規定。本院裁定「禁止以其他方式有償、無償以自己名義
    或同意他人於該土地上申請雜項或建築執照」部分，與相對
    人保全請求返還系爭33-2地號土地或塗銷地上權登記之強制
    執行無關，原裁定違反最高法院78年度台抗字第39號裁判要
    旨。且本件相對人聲請之保全程序應屬民事訴訟法第538條
    定暫時狀態之假處分問題，原裁定未記載相對人之聲請如何
    符合定暫時狀態假處分之要件，遽予准予禁止以其他方式有
    償、無償以自己名義或同意他人於該土地上申請雜項或建築
    執照，亦有違最高法院86年度抗字第471號裁判要旨。又所
    有權共有部分乃抽象存在於共有物上之任何部分，原裁定將
    影響另一共有人甲○○權利範圍1萬分之9611所有權的權益
    ，以及再抗告人就系爭33-2地號土地權利範圍1萬分之9611
    部分之地上權，求為廢棄原裁定云云。
三、惟按所謂適用法規顯有錯誤，係指確定判決違背法規或現存
    判例解釋者而言，最高法院之裁判若未經編為判例，縱有違
    反，亦非屬適用法規顯有錯誤之情形。再抗告意旨主張本院
    裁定違反最高法院78年度台抗字第39號及86年度抗字第471
    號裁判要旨，惟上開最高法院裁判均非判例，且最高法院78
    年度台抗字第39號係就保全租賃物返還請求權之假處分聲請
    而為，86年度抗字第471號裁定係在闡釋民事訴訟法第532條
    規定之假處分與同法第538條規定之定暫時狀態之假處分之
    不同，與本件情形均不相同，再抗告人執以主張原裁定適用
    法規顯有錯誤，於法未合。此外再抗告人上述再抗告意旨並
    未具體指明本院裁定有如何適用法規顯有錯誤之處，亦未指
    出所涉及之法律問題有何重大意義而有加以闡釋之必要，即
    本件再抗告法律見解不具有原則上之重要性，本院依法亦不
    得許可。依前揭說明，本件再抗告即於法不合，應予駁回。
四、據上論結，本件再抗告為不合法，爰裁定如主文。
中    華    民    國    95    年    9     月    22    日
                    民事第三庭
                        審判長法  官  林敬修
                              法  官  劉勝吉
                              法  官  張靜女
正本係照原本作成。
如不服本裁定，應於收受送達後10日內向本院提出抗告狀，並應
繳納抗告費新台幣１千元。
中    華    民    國    95    年    9     月    25    日
                              書記官  廖麗蓮


司法院資訊處製作；財團法人民間司法改革基金會備份。
